【裁判字號】    97,審易,467
【裁判日期】    970430
【裁判案由】    詐欺
【裁判全文】
臺灣高雄地方法院刑事判決             97年度審易字第467號
公  訴  人  臺灣高雄地方法院檢察署檢察官
被      告  己○○
上列被告因詐欺案件，經檢察官提起公訴（96年度偵緝字第4180
號），嗣被告於準備程序進行中就被訴事實為有罪之陳述，經合
議庭裁定由受命法依簡式審判程序審理，判決如下：
    主  文
己○○幫助犯詐欺取財罪，累犯，處有期徒刑捌月；減為有期徒
刑肆月，如易科罰金，以銀元佰元即新臺幣玖佰元折算壹日。
    事  實
一、己○○客觀上應可預見將金融機構帳戶存摺、提款卡與密碼
    等物提供予陌生人使用，該陌生人可能利用所提供之帳戶資
    料做為詐欺取財之取款工具，竟仍以縱有人以其金融帳戶實
    施詐欺取財之犯行，亦不違背其本意之幫助犯意，於民國91
    年4 月7 日至同年月11日入監前某日，在高雄市某處，以新
    臺幣（下同）約2,000 元之價格，將其臺灣郵政股份有限公
    司高雄楠梓右昌郵局局號000000-0號、帳號000000-0號帳戶
    之存摺、提款卡、密碼及印章等物，售予真實姓名年籍不詳
    之成年男子所組成之詐騙集團，供該集團向不特定人詐財匯
    款之用，嗣該犯罪集團成員即基於意圖為自己不法所有之概
    括犯意聯絡，以「假中獎、真詐財」之方式，連續以電話聯
    絡附表所示丁○○等5 人，並向渠等施用詐術行騙，丁○○
    等5 人不疑有他，而以該詐騙集團成員所留之電話與對方聯
    絡，致陷於錯誤，分別於附表所示時間被詐騙而匯款至己○
    ○上開帳戶內（丁○○等5 人遭詐騙之金額詳附表所示，合
    計648,524 元）。
二、案經高雄縣政府警察局刑警大隊移送臺灣高雄地方法院檢察
    署檢察官偵查起訴。
    理  由
一、被告己○○所犯係死刑、無期徒刑、最輕本刑為 3年以上有
    期徒刑以外之罪，其於準備程序就前揭被訴事實為有罪之陳
    述，經告知簡式審判程序之旨，並聽取其與公訴人之意見後
    ，本院認無不得或不宜改依簡式審判程序進行之處，爰依刑
    事訴訟法第273 條之1 第1 項規定，裁定進行簡式審判程序
    。
二、上揭事實，業據被告於本院審理時坦承不諱（見院卷第20-2
    4、29-33 頁），核與證人即被害人丁○○、乙○○、丙○
    ○、戊○○、甲○○於警詢中證述之情節相符（見警卷第3-
    12 頁），並有被告上開帳戶之開戶資料及客戶歷史交易清
    單各1 份、被害人丁○○等5 人之金融機關立帳資料影本5
    份（見警卷第13-24 頁）在卷可稽，足認被告前開自白與事
    實相符。本案事證明確，被告上開幫助詐欺犯行，洵堪認定
    ，應依法論處。
三、查被告行為後，刑法、刑法施行法業已於民國94年2 月2日
    、95年6 月14日修正公布，並均自95年7 月1 日施行，參酌
    最高法院95年5 月23日刑事庭第8 次會議決議，應依刑法第
    2 條第1 項之規定，為新舊法比較：
(一)、刑法第30條第1 項、第2 項原規定：「幫助他人犯罪者，為
    從犯。雖他人不知幫助之情者，亦同。從犯之處罰，得按正
    犯之刑減輕之」，修正為「幫助他人實行犯罪行為者，為幫
    助犯。雖他人不知幫助之情者，亦同。幫助犯之處罰，得按
    正犯之刑減輕之」，於本件被告所幫助之正犯行為人業已著
    手實行詐欺取財行為，修正前後規定均認應論以幫助犯，且
    均得減輕其刑，並無歧異之處，自不生比較問題。
(二)、修正前刑法第33條第5 款規定：「罰金：1 元以上。」修正
    後該款規定「罰金：新臺幣1000元以上」，是比較新舊法結
    果，以舊法較有利於行為人。
(三)、易科罰金之折算標準，經適用修正前刑法第41條、修正前罰
    金罰鍰提高標準條例第2 條（現已刪除）及現行法規所定貨
    幣單位折算新臺幣條例第2 條之結果，最高得以銀元300 元
    即新臺幣900 元折算1 日，依修正後刑法第41條之規定，則
    係以新臺幣1000元、2000元或3000元折算1 日，比較結果，
    自以舊法有利於被告。
(四)、被告行為時，刑法第47條累犯之適用並不以故意犯為限，雖
    修正後刑法第47條則限於故意犯始有適用，然被告為故意犯
    罪，故不論依新舊法，均構成累犯，並無歧異之處，自不生
    比較之餘地，故應一般法律適用之原則，適用現行、有效之
    裁判時法論處。
(五)、經綜合比較結果，新法對被告並非有利，應依刑法第2 條第
    1 項前段之規定，適用行為時法即修正前之刑法處斷之。
四、核被告所為，係犯刑法第30條第1 項前段、第339 條第1 項
    之幫助詐欺取財罪。被告並未實際參與詐欺犯行，所犯情節
    較正犯輕微，爰依刑法第30條第2 項規定，減輕其刑。被告
    以一個提供帳戶之幫助詐欺行為，供詐騙集團先後連續向如
    附表所示之被害人詐取財物，只有一個幫助行為，為幫助連
    續，一併敘明。又被告前因違反麻醉藥品管理條例，經本院
    86年度易字第6508號判處有期徒刑6 月確定，於87年7 月31
    日縮刑期滿行完畢，有臺灣高等法院被告前案紀錄表在卷可
    稽，其於徒刑執行完畢後5 年內故意犯本件有期徒刑以上之
    罪，為累犯，應加重其刑，並依法先加後減之。本院審酌被
    告為謀一己私利，將帳戶相關資料交給不法分子資為詐欺取
    財之工具，紊亂社會正常交易秩序，使不法之徒藉此輕易詐
    取財物，徒增檢警查緝之困難，致被害人丁○○等5 人受有
    損害，所造成之危害非輕，且犯後於偵查中仍否認犯行，態
    度不佳，及嗣於審理中已知錯坦承犯行，犯後態度已略有改
    善等一切具體情狀，量處如主文所示之刑。又被告犯罪時間
    在96年4 月24日以前，且非中華民國96年罪犯減刑條例第3
    條所列不予減刑之情形，應依該條例第2 條第1 項第3 款規
    定，減其宣告刑二分之一（註：被告係於中華民國96年罪犯
    減刑條例施行後即96年12月3 日經通緝，於同年12月20日緝
    獲，有通緝書及撤銷通緝書可證，故仍得依上開減刑條例予
    以減刑），並依修正前刑法第41條第1 項規定，就上開減後
    之刑，諭知易科罰金之折算標準。
五、據上論斷，應依刑事訴訟法第273 條之1 第1 項、第299 條
    第1 項前段，刑法第2 條第1 項前段、第30條、第339 條第
    1 項、第47條第1 項、（修正前）第41條第1 項前段，罰金
    罰鍰提高標準條例第1 條前段、（廢止前）第2 條，現行法
    規所定貨幣單位折算新臺幣條例第2 條，中華民國九十六年
    罪犯減刑條例第2 條第1 項第3 款、第7 條、第9 條，判決
    如主文。
本案經檢察官劉穎芳到庭執行職務。
中    華    民    國    97    年    4     月    30    日
                  刑事第七庭  法  官  唐照明
以上正本證明與原本無異。
如不服本判決，應於判決送達後10日內向本院提出上訴狀。
中    華    民    國    97    年    4     月    30    日
                              書記官  許珈綺
┌────────────────────────┐
│97年度審易字第467號附表：                       │
├──┬─────┬───────┬───────┤
│編號│被害人姓名│  匯款時間    │  匯款金額    │
├──┼─────┼───────┼───────┤
│ 1  │丁○○    │91年5月1日    │1萬6,328元    │
├──┼─────┼───────┼───────┤
│ 2  │乙○○    │91年5月7日    │9萬9,128元    │
├──┼─────┼───────┼───────┤
│ 3  │丙○○    │91年5月10日   │(1)9萬9,828元  │
│    │          │              │(2)1萬5,928元  │
├──┼─────┼───────┼───────┤
│ 4  │戊○○    │(1)91年5月23日 │(1)5萬828元    │
│    │          │(2)91年5月24日 │(2)3萬7,000元  │
│    │          │(3)91年5月27日 │(3)3萬元       │
├──┼─────┼───────┼───────┤
│ 5  │甲○○    │91年5月29日   │(1)9萬9,828元  │
│    │          │              │(2)9萬9,828元  │
│    │          │              │(3)9萬9,828元  │
├──┼─────┼───────┼───────┤
│合計│          │              │64萬8,524元   │
└──┴─────┴───────┴───────┘
附錄本判決論罪之法條：
刑法第30條
幫助他人實行犯罪行為者，為幫助犯。雖他人不知幫助之情者，
亦同。
幫助犯之處罰，得按正犯之刑減輕之。
刑法第339條
意圖為自己或第三人不法之所有，以詐術使人將本人或第三人之
物交付者，處5 年以下有期徒刑、拘役或科或併科1 千元以下罰
金。
以前項方法得財產上不法之利益或使第三人得之者，亦同。
前二項之未遂犯罰之。


司法院資訊處製作；財團法人民間司法改革基金會備份。
